臺灣臺北地方法院行政訴訟判決　
110年度交字第387號
                                110年10月5日辯論終結
原      告  邱添沐  
被      告  臺北市交通事件裁決所

代  表  人  蘇福智  
訴訟代理人  吳美惠  
上列當事人間交通裁決事件，原告不服被告民國110年7月21日北
市裁罰字第22-AFV220240號裁決，提起行政訴訟，本院判決如下
：
    主  文
一、原處分撤銷。
二、訴訟費用新臺幣300元由被告負擔。
三、被告應給付原告新臺幣300元。
    事實及理由
一、爭訟概要：
    原告騎乘其所有車號000-000號普通重型機車（下稱系爭機
    車），於民國110年4月30日下午4時16分許，行經臺北市○○
    區○○街000號前，為臺北市政府警察局信義分局福德派出所
    （下稱舉發機關）員警攔查，經以監理電腦系統查詢發現原
    告之重型機車駕照已被吊銷，而當場填製北市警交字第AFV2
    20240號舉發違反道路交通管理事件通知單（下稱舉發通知
    單）予以舉發。嗣被告審認原告有「駕駛執照業經吊銷仍駕
    駛普通重機車」之違規事實，乃依道路交通管理處罰條例（
    下稱道交條例）第21條第1項第4款規定，於110年7月21日開
    立北市裁罰字第22-AFV220240號違反道路交通管理事件裁決
    書（下稱原處分），裁處原告罰鍰新臺幣（下同）6,000元
    ，並於當日送達原告，原告不服原處分，於110年7月23日提
    起行政訴訟。
二、原告主張及聲明：
  ㈠主張要旨：
　　原告之普通重型機車註銷期間為103年12月16日至106年12月
    15日，亦即應受禁止駕駛重型機車的態樣期間，逾此限制期
    間，執法者即應回歸正常法定駕駛執照之使用規定執行舉發
    與裁罰，應適用道交條例第22條第1項第4款規定。
　㈡聲明：原處分撤銷。
三、被告答辯及聲明：
  ㈠答辯要旨：
　  有關原告主張持有大客車駕照駕駛普通重型機車，係混淆「
    駕照經吊、註銷後仍行駛」與「未考領駕照行駛」之分別。
    觀諸道交條例第22條第1項第4款規定「領有聯結車、大客車
    、大貨車或小型車駕駛執照，駕駛重型機車」 ，並綜觀該
    條全部項款之規定，可知此第22條第1項第4款規定所欲規範
    之對象，係針對僅領有汽車駕照，但未領有機車駕照，卻駕
    駛普通重型機車而言。倘依原告主張之條文適用，則「領有
    機車駕照經吊扣」者行駛普通重型機車，則應處第21條第1
    項第5款，反之，「領有機車駕照業經吊銷」反而適用罰則
    較輕之第22條第1項第4款規定，顯然不合比例，亦非立法者
    之原意。且依交通部109年12月11日交路字第1090005507號
    函略以：有關駕駛人領有小型車駕駛執照及普通重型機車駕
    駛執照，於普通重型機車駕駛執照遭註銷後仍駕駛普通重型
    機車應如何處罰事宜，經彙徵相關機關意見，現行道交條例
    第22條第1項第4款規定應僅適用於未曾領有機車駕駛執照者
    ，多數認為前揭違規態樣應以道交條例第21條第1項第4款「
    駕駛執照業經吊銷、註銷仍駕駛小型車或機車」。
　㈡聲明：原告之訴駁回。
四、爭點：
　  系爭違規應適用道交條例第21條第1項第4款或道交條例第22
    條第1項第4款規定裁處？　 
五、本院之判斷：
  ㈠如爭訟概要所載之事實，除後述之爭點外，為兩造所不爭執
    ，並有舉發通知單（見本院卷第45頁）、原處分（見本院卷
    第61頁）、送達證書（見本院卷第63頁）及機車駕駛人基本
    資料（見本院卷第67頁）在卷可佐，堪以認定。
  ㈡按道路交通安全規則第50條第1項規定：「汽車駕駛執照為駕
    駛汽車之許可憑證，由駕駛人向公路監理機關申請登記，考
    驗及格後發給之。汽車駕駛人經考驗及格，未領取駕駛執照
    前，不得駕駛汽車。」第53條規定：「汽車駕駛執照分為下
    列各類：……三、大客車普通駕駛執照。……十三、重型機車駕
    駛執照。十四、普通重型機車駕駛執照。十五、大型重型機
    車駕駛執照。」第61條第1項規定：「汽車駕駛人取得高一
    級車類之駕駛資格者，應換發駕駛執照，並准其駕駛較低級
    車類之車輛，其規定如下：……二、已領有大客車駕駛執照者
    ，得駕駛大貨車、代用大客車、大客貨兩用車、曳引車、小
    型車、輕型機車。但不得駕駛雙節式大客車。……五、已領有
    大型重型機車駕駛執照者，得駕駛普通重型機車、輕型機車
    。六、已領有普通重型機車駕駛執照者，得駕駛輕型機車。
    七、已領有重型機車駕駛執照者，得駕駛普通重型機車、輕
    型機車。……」可見，駕駛人必須領有普通重型機車、重型機
    車或大型重型機車駕駛執照，始得駕駛普通重型機車，領有
    大客車職業駕駛執照之駕駛人，駕駛普通重型機車，仍屬違
    規行為。另按機車依使用性質，有重型機車、輕型機車、三
    輪機車以車輪為前一後二或前二後一對稱型式排列之機車等
    區別，其中重型機車又有普通重型機車、大型重型機車之分
    （道路交通安全規則第3條規定參照）。又按道交條例第21
    條第1項第4款規定：「汽車駕駛人，有下列情形之一者，處
    6,000元以上12,000元以下罰鍰，並當場禁止其駕駛：……四
    、駕駛執照業經吊銷、註銷仍駕駛小型車或機車。」同條例
    第22條第1項第4款規定：「汽車駕駛人，有下列情形之一者
    ，處1,800元以上3,600元以下罰鍰，並禁止其駕駛：……四、
    領有聯結車、大客車、大貨車或小型車駕駛執照，駕駛重型
    機車。……」參諸道交條例之法規沿革，上揭規範於70年7月2
    9日修正公布之道交條例，原規定於該條例第21條第1項第5
    款、第7款為：「汽車駕駛人有左列情形之一者，處1,000元
    以上、2,000元以下罰鍰，並禁止其駕駛，扣留其車輛牌照
    ：……五、持聯結車、大客車、大貨車或小型車駕駛執照，駕
    駛機器腳踏車，或持輕型機器腳踏車駕駛執照，駕駛重型機
    器腳踏車者……七、使用逾期或註銷之駕駛執照駕車者。……」
    嗣基於「道交條例第21條第1項各款均屬無照駕駛，應予重
    罰，惟第5款持聯結車、大客車、大貨車或小型車駕駛執照
    ，駕駛機器腳踏車，事實上只是持大型車駕照駕駛小型車，
    或持輕型機車駕照駕駛重型機車，與無照駕駛顯屬不同，仍
    以無照駕駛顯欠允當，駕駛執照之取得，先以取得小型車駕
    駛執照，而逐級考試取得大型車駕照，因此有聯結車駕照駕
    駛機器腳踏車屬無照駕駛處罰，亦屬不公」等理由，75年5
    月21日道交條例修正時，將持大客車駕駛執照駕駛機器腳踏
    車之規定，自第21條刪除，並列入第22條第1項第4款規定。
    準此可知，道交條例第21條第1項第4款駕駛執照業經註銷仍
    駕駛機車，所稱經註銷之駕駛執照，係指機車駕駛執照，且
    未領有小型車或以上之駕駛執照。至於領有大客車駕駛執照
    者駕駛重型機車，其原領有之機車駕駛執照縱經註銷，依前
    開規定及說明，所合致者乃係道交條例第22條第1項第4款之
    規定。次按道交條例第68條第1項規定：「汽車駕駛人，因
    違反本條例及道路交通安全規則之規定，受吊銷駕駛執照處
    分時，吊銷其執有各級車類之駕駛執照。」核其規範意旨在
    於汽車駕駛人，因違反道交條例及道路安全規則之規定，應
    受吊銷駕駛執照處分情形時，因其違規情節重大，基於保護
    其他道路使用人之生命、身體及財產安全，並責令駕駛人善
    盡行車安全之社會責任，不問其駕駛車級種類為何，一律吊
    銷其執有各級車類之駕駛執照，以達到有效處罰及維護道路
    交通安全之立法目的（臺北高等行法院110年度交上字第19
    號判決意旨參照）。
  ㈢經查，本件原告前因酒後駕車之違規事實，經被告吊銷其普
    通重型機車駕駛執照，吊銷期間為103年12月16日至106年12
    月15日等情，此有前開駕駛人（機車）基本資料及臺北市交
    通事件裁決所駕駛執照吊銷執行單（見本院卷第71頁）附卷
    可佐，則依道交條例第68條第1項之規定，固應「吊銷其執
    有各級車類之駕駛執照」；然依前揭駕駛人（機車）基本資
    料及駕駛人（汽車）基本資料（見本院卷第69頁）所載，實
    際上監理機關僅自103年12月6日起吊銷原告違規時所駕駛普
    通重型機車之駕駛執照。又原告另執有之普通大客車駕駛執
    照無吊銷紀錄，有被告110年9月7日北市裁申字第110315416
    3號函可參（見本院卷第113頁），足認原告於本件違規行為
    時，確實仍持有有效之「普通大客車」駕駛執照無訛，則不
    論監理機關是否囿於104年8月14日修正前違反道路交通管理
    事件統一裁罰基準及處理細則第70條之規定（即「汽車駕駛
    人違規記點資料，汽車、機車應分別處理，並分別執行吊扣
    、吊銷其駕駛執照處分。」）或其他原因，乃未依道交條例
    第68條第1項規定同時吊銷原告所執有之「普通大客車」駕
    駛執照，然因原告於本件違規行為時，雖原持有之普通駕駛
    執照業經吊銷且未重新考領，但其所持有之「普通大客車駕
    駛執照」既未經吊銷而仍有效，揆諸前開說明，則原告前開
    駕駛普通重型機車之行為，核屬「領有大客車駕駛執照，駕
    駛重型機車」，自應依道交條例第22條第1項第4款予以處罰
    。從而，被告就本件原告駕駛系爭機車之行為，適用道交條
    例第21條第1項第4款之規定而以原處分予以裁處，顯有違誤
    。　　
　㈣本件判決基礎已臻明確，兩造其餘攻擊、防禦方法及訴訟資
    料經本院審酌後，核與判決結果不生影響，無一一論述之必
    要。至於原處分經撤銷後，被告是否另行認定違規事實而適
    用正確法條再為裁決，則應由被告本於職權而為適法之處理
    ，併此敘明。
六、結論：
　　原處分認事用法有所違誤，原告訴請撤銷原處分有理由，應
    予撤銷。至本件第一審裁判費為300元，應由敗訴之被告負
    擔，因原告已預納裁判費300元，爰確定第一審訴訟費用額
    如主文第2、3項所示。　
中　　華　　民　　國　　110 　年　　10 　 月　　19  　日
　　　　　　　　　行政訴訟庭　法　官　邱士賓
上為正本係照原本作成。
如不服本判決，應於送達後20日內，向本院提出上訴狀並表明上
訴理由（原判決所違背之法令及其具體內容或依訴訟資料可認為
原判決有違背法令之具體事實)，其未載明上訴理由者，應於提
出上訴後 20 日內向本院補提理由書（上訴狀及上訴理由書均須
按他造人數附繕本，如未按期補提上訴理由書，則逕予駁回上訴
），並應繳納上訴裁判費新臺幣 750 元。
中　　華　　民　　國　　110 　年　　10 　 月　　19  　日
                              書記官  李  欣
訴訟費用計算書
項　　　　目　　　　　　　金　額（新臺幣）　　備　註
第一審裁判費　　　　　　　　300元
合        計　　　　　　　　300元